【裁判字號】    90,易緝,101
【裁判日期】    900706
【裁判案由】    詐欺
【裁判全文】
臺灣高雄地方法院刑事判決                          九十年度易緝字第一一號
    公  訴  人  臺灣高雄地方法院檢察署檢察官
    被      告  戌○○
    選任辯護人  周俊源
右列被告因詐欺案件，經檢察官提起公訴（八十二年度偵字第二０三七八號）及移送
併辦（八十三年度偵字第八二三二號），本院判決如左：
    主  文
戌○○共同連續意圖為自己及第三人不法之所有，以詐術使人將本人之物交付，處有
期徒刑肆年陸月。
    事  實
一、戌○○於初中畢業後，即四處遊蕩，而民國七十七年間，與人合夥經營卡拉ＯＫ
    店年餘，即行歇業，此後即賦閒在家而未婚嫁，營利能力及經濟週轉能力本屬薄
    弱，其最初於民國八十一年十月間起召集一組每週一會之互助會（會期由八十一
    年十月十日至八十二年十二月四日，即附件二十五），該互助會進行至八十二年
    四月間，竟與其兄酉○○、蘇萬來及不詳姓名成年人「阿欣」互為犯意聯絡，基
    於概括之犯意，四人意圖為渠等不法之所有，自民國八十一年十月間起，由戌○○再召集如附件所示每日一會或每週一會之二十五組互助會（該召集之日會會款
    為新台幣（下同）二千元，週會則係五千元，會期起迄日、集會日及會數均詳附
    件），另蘇萬來、酉○○則擔任向會員收取會款之工作，戌○○自八十二年五月
    間某日起，即不使附件所示二十六組互助會會員得標，並於未製作得標標單情形
    下，連續於該二十六組互助會集會競標日後，向該二十六組互助會會員虛偽陳述
    某人已以某數額利息得標，使各會會員於各次集會日後陷於錯誤，而交付會款給
    擔任收款之酉○○、蘇萬來及「阿欣」，酉○○等三位收款人再匯集會款給戌○○處理分配。嗣戌○○恐詐欺會款事發，乃於八十二年七月二十五日擅自止會捲
    款潛逃，卯○○、辛○○、癸○○、丙○○、戊○○、甲○○、乙○○、子○○
    、申○○、丑○○、巳○○、己○○、未○○○、辰○○、壬○○○、丁○○○
    、寅○○、午○○○、庚○○等會員始知受騙，並互核受騙金額至少達一千七百
    萬元以上。又戌○○承前揭詐欺之概括犯意，復以簽發無法兌領之支票為向他人
    訛稱借款為手段，於八十二年七月二十一日向辛○○虛偽陳稱借款五十萬元，並
    交給辛○○一張付款人為高雄一信前鎮分社、金額五十萬元、發票日八十二年八
    月二十一日之支票，使辛○○誤以為乃有票據債權擔保而交付五十萬元給戌○○
    ，嗣於該支票發票日屆期後，辛○○提示不獲付款，且向戌○○催討前揭借款未
    著而知受騙。
二、案經卯○○提出告訴而由臺灣高雄地方法院檢察署檢察官偵查起訴及由辛○○提
    出告訴而由前揭檢察署檢察官偵查後移案併辦。
    理  由
一、訊據被告戌○○雖不否認有向被害人卯○○、辛○○、癸○○、丙○○、戊○○
    、甲○○、乙○○、子○○、申○○、丑○○、巳○○、己○○、未○○○、辰
    ○○、壬○○○、丁○○○、寅○○、午○○○、庚○○及其他互助會會員收取
    上開會款之事實，但被告戌○○辯稱：我也被倒會，後來我召集附件所示互助會
    後，有時會員不來標會，所以我才以底標承受該無人標會之會款，如將來有人需
    要會款時，我才出讓該會款，後來這些會款我有拿去週轉云云。惟查，被告戌○○於初中畢業後，即四處遊蕩，而民國七十七年間，與人合夥經營卡拉ＯＫ店年
    餘，即行歇業，八十二年間，即贓閒在家而未婚嫁等情，已經戌○○之母蘇陳蚶
    月於臺灣高等法院高雄分院審理八十三年度上易字二０九一號案件中供述綦詳，
    並有該八十三年度上易字第二０九一號判決及訊問筆錄可稽，可認被告戌○○並
    無鉅額週轉之經濟活動經營能力。而被告每次互助會集會日後，向上開被害人訛
    稱某人已以某利息金額標得會款而向被害人收款等情，並有卯○○、辛○○、癸○○、丙○○、戊○○、甲○○、乙○○、子○○、申○○、丑○○、巳○○、
    己○○、未○○○、辰○○、壬○○○、丁○○○、寅○○、午○○○、庚○○
    等人陳述綦詳，而被害人提出之附件二十六份互助會會單中，其中最初召集者為
    八十一年十月十日外，其餘二十五組互助會之起會日均集中在八十二年四、五、
    六、七月，此有該二十六組互助會跟會單可稽，顯然被告八十二年四、五、六及
    七月短期間間匯集會款情形。另外對於被告戌○○表示伊因被倒會需款週轉云云
    ，本院經提示卷附即附件二十六份互助會單給予被告戌○○說明係何會員倒會等
    語後，被告戌○○則表示倒其合會之人並不在該二十六份互助會會員名單上等語
    ，所以被告並無被附件二十六組互助會會員拖累之情形自明，又被告戌○○陳述
    有時會員未前往標會，所以才以底標承受會款，嗣有會員需用會款時，我再出讓
    會款云云，惟被告該項辯解，根本忽視互助會有期間始末性質，以被告該項辯解
    ，其召集之互助會豈係不定期之理，且被告中途止會後，各組群出會員欲向被告
    討還會款，被告嗣後不見跡，豈有出讓會款情形，即被告上開辯解，純圖卸責
    ，胡言搪塞而毫不可採，被告係罪證明確，犯行已可認定。
二、核被告戌○○所為，係犯刑法第三百三十九條第一項之詐欺取財罪。被告戌○○
    、蘇萬來、酉○○及「阿欣」等人就前揭犯罪，均有意聯絡及行為分擔，均係共
    同正犯。又被告數次詐欺行為，時間緊接，所犯罪名相同，顯係出於概括之犯意
    為之，為連續犯，爰依刑法第五十六條之規定以一罪論，並加重其刑。審酌被告
    戌○○犯罪之動機、目的、被害人受害均為嚴重及被告犯後復不交待詐得款項償
    返還被害人等一切情狀，爰量處如主文所示之刑。
三、本件公訴人雖僅起訴被告如附件一至三之犯罪行為，惟本院經調查本院八十三年
    度自字第八二案件，以及臺灣高雄地方法檢察署移併上開八十三年度自字第八二
    號案件之偵查案件（即八十二年度偵字第一八八六九號案），以及檢察官移併本
    院審理之八十三年度偵字第八二三二號案件，認為被告係以概括犯意而連續以附
    件二十六組互助會詐取會款，以及簽發支票向被害人辛○○詐取會款之如本件判
    決事實欄記載之犯罪事實，即前揭未據公訴人起訴之本院所查被告犯罪事實，與
    公訴人起訴事實間有裁判上一罪關係，係為起訴效力所及，本院自應一併審理、
    判決，附此明。
據上論斷，應依刑事訴訟法第二百九十九條第一項前段、刑法第二十八條、第五十六
條、第三百三十九條第一項，罰金罰鍰提高標準條例第一條前段，判決如主文。
本案經檢察官林美靜到庭執行職務。
中    華    民    國      九十      年       七       月       六       日
                                  臺灣高雄地方法院刑事第三庭
                                      法  官  周志賢
右正本證明與原本無異。
如不服本判決，應於判決送達後十日內，向本院提出上訴狀。
                                      書記官  簡鴻雅
中    華    民    國      九十      年       八       月       六       日
附錄本判決論罪之法條：
刑法第三百三十九條第一項
  意圖為自己或他人不法之所有，以詐術使人將本人或第三人之物交付者，處五年以
  下有期徒刑、拘役或科或併科一千元以下罰金。


司法院資訊處製作；財團法人民間司法改革基金會備份。
